臺灣新竹地方法院刑事判決
109年度再字第1號
公  訴  人  臺灣新竹地方檢察署檢察官
被      告  王裕強



                    （現於法務部矯正署新竹監獄新竹分監                      執行中）
上列被告因違反毒品危害防制條例案件，經檢察官提起公訴（96
年度毒偵字第1591號、97年度毒偵字第170號、297號），本院判
決確定後（97年度訴字第291號），被告就部分（96年度毒偵字
第1591號）犯罪事實聲請再審，經本院裁定開始再審確定後（10
9年度聲再字第5號），判決如下：
    主  文
甲○○被訴施用第一級毒品部分無罪。
被訴持有第一級毒品部分免訴。 
    理  由
一、公訴意旨略以：被告甲○○基於施用第一級毒品海洛因之犯意
    ，於民國96年10月1日，在新竹縣地區○○○○○號00-0000號自
    用小客車上施用第一級毒品海洛因。嗣於同日下午4時許，
    在新竹縣○○市○○街000號旁建築工地前，為警攔檢盤查時，
    因企圖衝撞查緝之員警，為警持搶朝其大腿射擊後制伏，並
    於其上衣口袋扣得第一級毒品海洛因5包（毛重2.16公克）
    、第二級毒品安非他命1包（毛重0.34公克，被告所犯持有
    第二級毒品部分，業經本院以97年度訴字第291號判處罪刑
    確定，詳如後述），因認被告涉犯毒品危害防制條例第10條
    第1項之施用第一級毒品罪嫌等語。
二、程序事項：按觀察、勒戒或強制戒治執行完畢釋放後，三年
    內再犯第十條之罪者，檢察官或少年法院（地方法院少年法
    庭）應依法追訴或裁定交付審理，現行毒品危害防制條例第
    23條第2項定有明文。
　　查被告甲○○前於94年間，因施用毒品案件，經本院以94年度
    毒聲字第374號裁定送觀察、勒戒後，認有繼續施用毒品傾
    向，再經本院以94年度毒聲字第424號裁定強制戒治1年，嗣
    因停止戒治、付保護管束，於95年8月10日出所，至95年10
    月22日保護管束期滿而視為執行完畢等情，有臺灣高等法院
    被告前案紀錄表在卷可按。是被告於前次強制戒治執行完畢
    釋放3年內涉嫌再犯（本案起訴所指行為時間為96年10月1日
    ）施用第一級毒品案件，檢察官予以起訴，程序上尚無違誤
    。
三、無罪部分：
（一）按犯罪事實應依證據認定之，無證據不得認定犯罪事實。
      又不能證明被告犯罪者，應諭知無罪之判決，刑事訴訟法
      第154 條第2項、第301條第1 項分別定有明文。而事實之
      認定，應憑證據，如未能發現相當證據，或證據不足以證
      明犯罪事實，自不能以推測或擬制之方法，為裁判基礎。
      此所稱之證據，雖不以直接證據為限，間接證據亦包括在
      內，然而無論直接或間接證據，其為訴訟上之證明，須於
      通常一般人均不致有所懷疑，而得確信其為真實之程度者
      ，始得據為有罪之認定。倘其證明尚未達到此一程度，而
      有合理懷疑之存在，致無從使事實審法院獲得有罪之確信
      時，即應諭知被告無罪之判決。
（二）公訴人認被告涉犯上開施用第一級毒品罪嫌，無非係以被
      告於警詢、偵查中之自白、台灣尖端先進生技醫藥股份有
      限公司於96年10月24日出具之濫用藥物檢驗報告1份、新
      竹市警察局辦理煙毒、麻醉藥品案尿液送驗受檢人真實姓
      名代號對照表暨送驗登記簿影本1份為主要論據。
（三）訊據被告堅決否認有何施用第一級毒品犯行。經查：
   1、被告經採檢送驗之尿液，鑑定結果呈現嗎啡陽性反應，有
      台灣尖端先進生技醫藥股份有限公司於96年10月24日出具
      之濫用藥物檢驗報告1份可參（見96年度毒偵字第1591號
      卷第53頁），然該送驗之尿液，並非被告於96年10月1日
      為警查獲時所親採封緘，而係承辦警員於「96年10月13日
      」前往被告就醫之醫院，對當時住院之被告以自導尿管導
      尿之方式所採得之尿液，有該份警詢筆錄在卷可參（見96
      年度偵字第1591號卷第7至11頁）。
   2、按海洛因於人體內可迅速代謝成6-乙醯嗎啡，然後轉變成
      嗎啡，依據Cone及Welch發表於Journal of Analytical T
      oxicology（1991）之報告，分別施用單一劑量3 mg及6 m
      g之海洛因，可檢測到6-乙醯嗎啡（濃度高於或等於10ng/
      mL）之期間平均約2.4至4.2小時，最久者不超過8小時，
      即使施用更高劑量，在24小時或更短期間內，即無法檢出
      該成分，而可檢測到總嗎啡（濃度高於或等於300ng/ mL
      ）之期間則平均約可達17至26小時，有行政院衛生署管制
      藥品管理局92年2月13日管檢字第0920000964號函可查；
      且被告於96年10月1日住院後，迄至96年10月30日始出院
      ，於96年10月1日至同年10月9日間，並經歷多次手術（末
      稍血管修補及吻合術併血管移植、骨骼外固定器裝置術、
      深部複雜創傷處理、股骨幹骨折開放性復位術）一情，有
      被告之衛生署新竹醫院出院病歷摘要影本1份在卷可參（
      見本院109年度聲再字第5號卷第33至49頁）。
   3、則承辦警員於96年10月13日始以導尿管之方式自被告處採
      集之尿液，縱使檢驗出嗎啡成分，即有可能因被告就醫期
      間因手術所施用之藥物影響，導致檢出嗎啡陽性反應，復
      參諸上揭施用海洛因後可檢出嗎啡成分之期間至多為26小
      時，倘被告確有於96年10月1日施用海洛因，亦不可能自
      其96年10月13日所採得之尿液中驗出其96年10月1日施用
      海洛因所殘留之嗎啡。再者，被告斯時因重大傷勢住院治
      療，卷內亦無積極證據足以證明被告於96年10月13日採尿
      前26小時內某時許有施用海洛因之行為。
（四）綜上，就起訴書所指被告於96年10月1日施用第一級毒品
      海洛因之犯行，僅有被告曾於警詢、偵訊、本院97年度訴
      字第291號案件準備程序及簡式審判程序之自白，嗣後被
      告已否認其有該次施用海洛因犯行，並無其他證據足以證
      明被告確有施用海洛因之犯行（扣案之海洛因僅能證明其
      持有行為，無從證明施用行為，詳如下述），自無從僅以
      被告前之自白作為認定被告構成犯罪之依據，則依起訴意
      旨所指之證據，尚無從證明被告於96年10月1日確有施用
      第一級毒品之犯行，就此部分自應為被告無罪之諭知。
四、免訴部分：即本案被告於案發當時亦查扣到海洛因5包部分
（一）起訴書罪事實既已敘及被告持有第一級毒品海洛因5包之
      事實，應認已發生起訴效力，自應就此部分犯罪事實加以
      審酌，合先敘明。
（二）刑事訴訟法第302條第1款規定，案件曾經判決確定者，應
      為免訴之判決，係以同一案件，已經法院為實體上之確定
      判決，該被告應否受刑事制裁，即因前次判決而確定，不
      能更為其他有罪或無罪之實體上裁判。此項原則，關於實
      質上一罪或裁判上一罪，其一部事實已經判決確定者，對
      於構成一罪之其他部分，亦均應適用，此種情形，係因審
      判不可分之關係，在審理事實之法院，對於全部犯罪事實
      ，按照刑事訴訟法第267條規定本應予以審判，故其確定
      判決之既判力，亦自應及於全部之犯罪事實（最高法院10
      5年度台非字第89號判決意旨參照）。
　　　又「實質上一罪之刑罰權為單一，故其犯罪事實之一部如
      經判決有罪確定，其既判力自及於全部，其他部分如經起
      訴，僅應從程序上諭知免訴之判決，毋庸再從實體上為有
      罪或無罪之判決，此為刑事訴訟法第302條第1款所定一事
      不再理原則所當然。又依同法第267條、第268條之規定，
      刑事裁判採訴訟主義，法院應就已經起訴及起訴效力所及
      之犯罪事實全部加以審判，將審理結果之裁判主旨記載於
      判決書之主文欄，以回應起訴之請求。故檢察官以實質上
      一罪起訴者，法院審理結果，如認其中一部有罪，他部無
      罪、免訴或不受理，其判決主文固僅須記載有罪部分，以
      為單一刑罰權之宣示，而就其餘部分於理由欄敘明毋庸於
      主文另行諭知之理由，即為已足；但如認為一部應免訴或
      不受理，他部無罪，則應全部於主文內加以記載，始足以
      表示已就起訴事實全部加以裁判，以符訴訟主義之本旨（
      最高法院55年度第4次民、刑庭總會決議㈨參照）」（最高
      法院96年度台非字第129號刑事判決參照，另最高法院96
      年度台上字第1161號、96年度台上字第7106號刑事判決亦
      同前意旨）。
（三）查案發時確有自被告身上扣得疑似海洛因之粉末5包，經
      送檢驗後，均含海洛因成分等情，有毒品案現場、受傷暨
      扣案物照片共15張（見96年度毒偵字第1591號卷第38至45
      頁）、新竹市警察局第二分局搜索扣押筆錄、扣押物品目
      錄表各1份（見96年度毒偵字第1591號卷第20至21頁）、
      法務部調查局濫用藥物實驗室97年2月4日調科壹字第0972
      3007460號鑑定書1份（見96年度毒偵字第1591號卷第59頁
      ）等資料在卷可參，且被告於偵訊、本院97年度訴字第29
      1號案件準備程序及審理時就此部分均自承在卷。
　　　被告雖於本院審理時否認其持有第一級毒品，並以：當時
      我最痛恨吸食海洛因、這海洛因不是我的，因為當時有一
      個女的讓我覺得沾到海洛因很可怕，我不曾沾海洛因等語
      為辯，然查，被告於96年10月1日前，已曾有施用、持有
      第一級毒品海洛因案件，經臺灣新竹地方檢察署於96年1
      月15日及同年2月6日以96年度偵字第536號、96年度毒偵
      字第164號分案偵查，起訴後經本院以96年度訴字第408號
      判決確定，另又因持有第一級毒品犯行，經臺灣新竹地方
      檢察署以96年度偵字第5188號於96年9月3日分案偵查後起
      訴，經本院以96年度竹簡字第1381號判決確定等情，有其
      臺灣高等法院被告前案紀錄表在卷可參，經本院職權查詢
      該等案號判決書，所指第一級毒品確為海洛因無訛，是被
      告所辯顯與其前案紀錄表所呈現之素行未合。
（四）且被告前於偵查中檢察官訊問時，明確自承自其上衣內扣
      案之海洛因5包為其所有，該次偵訊時，被告尚且對於檢
      察官訊問有關向警員衝撞一事有所解釋、說明，強調其沒
      有衝撞，僅係因為緊張倒車，顯然意識相當清晰，於訊問
      後並有於筆錄簽名確認，有該次偵訊筆錄在卷可參，倘若
      其斯時並無持有該5包海洛因，何以在檢察官訊問時就此
      部分仍為承認之供述，且嗣後於本院97年度訴字第291號
      案件準備程序及審理時，復自承持有扣案之第一級毒品海
      洛因，從而，被告雖於本院審理時否認持有扣案之第一級
      毒品海洛因5包，然其所辯解之內容顯不可採，前復均自
      承此部分犯行，並有上揭現場查獲照片、鑑定資料等在卷
      可佐，其此部分持有第一級毒品之犯行自堪認定。
（五）惟按，依被告於警詢時所述，其遭查扣之海洛因5包，係
      與同時遭查扣之甲基安非他命同時向一名綽號「小剛」之
      男子購買（見96年度毒偵字第1591號卷第10頁），則被告
      係同時取得扣案之第一級毒品海洛因、第二級毒品甲基安
      他命並同時遭查獲，2行為間顯有一持有行為觸犯數罪名
      之想像競合關係。又其該次遭查獲持有第二級毒品之犯行
      ，已經本院以97年度訴字第291號判決判處有期徒刑5月確
      定，有該判決書及臺灣高等法院被告前案紀錄表在卷可參
      ，參諸上開說明，被告此部分所為持有第一級毒品之行為
      ，應為該案持有第二級毒品案件確定判決效力所及，本件
      自應為免訴之判決。
五、沒收部分
　　至被告遭查扣之海洛因5小包，已經臺灣新竹地方檢察署執
    行沒收銷燬，已經本院職權調取該署97年度執從字第610號
    卷確認無訛，既已因執行沒收銷燬而滅失，自無庸重複為沒
    收銷燬之諭知，併予敘明。　　
據上論斷，應依刑事訴訟法第301 條第1項、第302條第1款，判
決如主文。
本案經檢察官陳宏兆提起公訴，檢察官陳中順到庭執行職務。
中    華    民    國   110   年    2    月    25   日
                  刑事第八庭 審判長法  官  廖素琪
                                   法  官  潘韋廷
                                   法  官  林哲瑜
以上正本證明與原本無異。
如不服本判決應於收受本判決後20日內向本院提出上訴書狀，上
訴書狀應敘述具體理由。上訴書狀未敘述上訴理由者，應於上訴
期間屆滿後20日內補提理由書狀於本院(均須按他造當事人之人
數附繕本 )「切勿逕送上級法院」。
中　　華　　民　　國　　110 　年　　3 　　月　　2 　　日
                                   書記官  曾柏方